【裁判字號】    89,交聲,206
【裁判日期】    901019
【裁判案由】    違反道路交通管理處罰條例聲明異議
【裁判全文】
臺灣桃園地方法院刑事交通事件裁定                八十九年度交聲字第二六號
    異  議  人  甲○○
右列受處分人因違反道路交通管理處罰條例案件，對於交通部公路局新竹監理所桃園
監理站八十九年十二月十一日所為關於吊銷駕駛執照並不得考領部分之處分（原處分
：桃監稽違駕字第５２－Ｚ00000000號），聲明異議，本院裁定如左：
        主  文
原處分撤銷。
甲○○不罰。
        理  由
一、異議意旨略以：異議人於違規時發生事故，惟其違規之事實與裁決之事實不符，
    且經申請鑑定並無肇事因素，僅酒後駕車及超速有違規定，原處分機關以其酒後
    駕車肇事致人受傷為由，據以吊銷駕駛執照，並不得考領之處分，顯有不當，為
    此提出異議等語。
二、按道路交通安全規則第一一四條第一項第二款規定「汽車駕駛人飲酒後，其呼氣
    所含酒精成分超過每公升０‧二五毫克以上者，不得駕車。」違反前述規定，致
    人除重傷或死亡者，依道路交通管理處罰條例第三十五條規定，吊銷其駕駛執照
    ，並不得再核發。且依上開條項吊銷駕駛執照者，不得考領，同條例第六十七條
    第一項固有明文。惟此項飲酒後不得駕車，而駕車肇事致人重傷或死亡，所為之
    吊銷駕駛執照不得考領之處分，必也被害人之重傷及死亡與酒後違規駕車之行為
    ，具有相當之因果關係，亦即重傷及死亡之結果係因酒後駕車所致，始克當之，
    倘重傷或死亡之結果，與酒後駕車之行為無涉，而不可歸責酒後駕車之駕駛人時
    ，自不得以上述法條裁罰。
三、原處分機關以異議人於八十九年八月九日零時五十五分許，駕駛車牌號碼：ＬＨ
    －６４２５號自用小客車行經國一道北六四‧八公里處，為警舉發「酒後駕車肇
    事，經檢測０‧二五號克（禁駛）致使ＧＪ－４９０２號自用小客車之駕駛（經
    查為楊坤道）死亡，乘客一人（經查為吳淑幸）受傷，因而爰引道路交通管理處
    罰條例第三十五條第一項第一款規定吊銷其駕駛執照並永不得考領之處分。並提
    出舉發違反道路交通管理事件通知單、裁決書、台灣省桃園縣區車輛行車事故鍵
    定委員會及台灣省車輛行車事故鑑定委員會之鑑定書為證，固非無見。
四、惟查：異議人因本件肇事經台灣桃園地方法院檢察署檢察官認其涉嫌過失致死罪
    ，以該署八十九年偵字第一二六五七號刑事案件提起公訴後，業經本院刑事庭以
    九十年度交訴字第三十八號判決異議人無罪之情，已據調取該刑事案卷核閱屬實
    ，並有該案判決書一紙附卷可參。而該案判決無罪之理由明確敘出：「‧‧（一
    ）、依據警製之道路交通事故調查報告表、現場照片十二紙（八十九年度相字第
    一二七○號卷）及內政部警政署國道公路警察局第一警察隊八十九年九月一日公
    警國一刑字第一一五一五號函，肇事現場為雙向六車道，中央分隔帶，速限六十
    公里之彎道路段，曳引車橫停在北上中間及內側之車道，車頭朝北，楊坤道駕駛
    之ＧＪ－四九○二號自用小客車停在內側車道護欄處，車頭朝南卡在曳引車車頭
    下，被告甲○○駕駛之ＬＨ－六四二五自用小客車停在曳引車左後側之內側車道
    護欄處，車頭朝北，而曳引車煞車痕起點在北上外側車道距路距離○．四五公尺
    處，該煞車起點距楊坤道駕駛之ＧＪ－四九○二號自用小客車撞擊之外側護欄六
    ．九公尺，而被告甲○○駕駛之ＬＨ－六四二五自用小客車煞車痕起點在北上中
    間車道，ＧＪ－四九○二號自用小客車滑刮痕起點在內側車道近護欄處，又據車
    損照片十二紙及臺灣桃園地方法院檢察署檢察官製作之ＬＨ－六四二五自用小客
    車及曳引車車損勘驗筆錄，ＬＨ－六四二五號自用小客車右前方葉子板於保險桿
    上方五公分處起有明顯弧形刮痕，右前方葉子板輪胎上方臨引擎蓋處亦有膠質留
    痕，兩處並形成一圓形凹陷，且前揭刮痕、膠質留痕離地高度分別約為六十五公
    分、九十公分，而曳引車前車頭左前輪鋼圈縲絲突起處離地高度適為六十五公分
    ，且其輪胎上亦留有刮痕，該刮痕離地高度亦為九十公分，可知被告迭次於警訊
    、偵查及本院調查時所供稱係被告劉代文駕駛之曳引車自外側車道駛至中間車道
    ，致其車遭擠壓後追撞被害人楊坤道之小客車所致之詞堪可採信，本件肇事原因
    應係被告劉代文駕駛曳引車超速，且未保持安全間隔即任意變換車道，自外側駛
    進中間車道，致該曳引車車頭左前輪擦撞同向行駛於中間車道之被告甲○○駕駛
    之自用小客車右前側，該自用小客車遂向左前衝追撞同向行駛於內側車道之楊坤
    道駕駛內載妻吳淑之ＧＪ－四九○二號自用小客車，而在通常情形，倘行為人在
    遵行車道駕駛，對同向併行右側之大型車輛突然變換車道以致跨越白色標線進入
    自己車道發生擦撞後再向前追撞左前內側車道被害人楊坤道駕駛自用小客車一節
    ，鮮有結果預見及可得預防之可能性，因此尚難認定本件被告甲○○有應注意能
    注意而不注意之過失情事，而本案經送請台灣省桃園縣區車輛行車事故鑑定委員
    會及台灣省車輛行車事故覆議鑑定委員會鑑定及覆議，亦均認「：鑑定意見：劉
    代文駕駛聯結車未注意安全距離驟然變換車道。（甲○○酒後駕車有違規定）：
    」、「：一、劉代文夜間駕駛聯結車，行經施工路段，超速行駛且變換車道未注
    意安全距離衍生連環肇事，為肇事原因。二、楊坤道、甲○○均無肇事因素。惟
    甲○○酒精濃度過量（○．二九ＭＧ/Ｌ）駕車與超速行駛均有違規定：」，亦
    有台灣省桃園縣區車輛行車事故鑑定委員會八十九年十月二十日（八九）桃鑑字
    第八九一一七二號函附之鑑定意見書及台灣省車輛行車事故覆議鑑定委員會八十
    九年十二月五日府覆議字第八九一九八一號函在卷可稽，至於被告甲○○酒後駕
    車與超速否，由於在通常情形並不足以發生本件結果，因此縱被告甲○○有前開
    違規之行為，然從該違規酒後駕車及超速行為觀察，通常情形並不足以發生本件
    情形，倘行為人在遵行車道駕駛，對同向併行右側之大型車輛突然變換車道以致
    跨越白色標線進入自己車道發生擦撞後再向前追撞左前內側車道被害人楊坤道駕
    駛內載吳淑之自用小客車以致楊坤道死亡、吳淑受傷之結果，二者間欠缺相當因
    果關係；綜上所述，本件車禍被告甲○○對於突遇同向併行右側外側車道之大型
    車輛突然變換車道至自己車道，在猝不及防下，致兩車擦撞後再前追撞左前內側
    車道被害人楊坤道駕駛內載吳淑之自用小客車以致楊坤道死亡、吳淑受傷之結果
    ，惟按任何人於當時之情形，皆將無從注意避免擦撞及追撞之發生，自難僅憑被
    害人楊坤道之發生死亡，吳淑幸受傷結果，即遽認被告甲○○對於被害人楊坤道
    之死亡及吳淑之受傷有何能注意而不注意之過失責任，被告甲○○所為核與刑法
    第二百七十六條第一項過失致人於死罪及第二百八十四條第一項前段之過失傷害
    罪犯罪構成要件有間。‧‧。」。等語，經核與上開刑事案卷內之相關證據資料
    ，尚無不合。其認定無罪之理由，洵為的論。從而，異議人有關本件肇事導致被
    害人死亡之刑事案件，既經認定可與其酒後駕駛行為，不具有可歸責之因果關係
    。，依上說明，原處分機關爰引道路交通管理處罰條例第三十五條第一項第一款
    及第六十七條之規定，為吊銷駕駛執照並永不得考領之處分，即非適法。異議人
    之異議為有理由。自應撤銷原處分，並為不罰之諭知。
據上論斷，應依道路交通案件處理辦法第二十條，裁定如主文。
中      華      民      國      九十      年      十    月    十九    日
                                臺灣桃園地方法院交通法庭
                                             法  官   江振義
右正本證明與原本無異。
如不服本裁定，應於裁定送達後五日內向本院提出抗告狀。
                                            書記官   李劍龍
中      華      民      國     九十      年      十    月   二十九   日


司法院資訊處製作；財團法人民間司法改革基金會備份。
